【裁判字號】    97,交聲,1461
【裁判日期】    970812
【裁判案由】    聲明異議
【裁判全文】
臺灣臺中地方法院交通事件裁定        97年度交聲字第1461號
原處分機關  交通部公路總局臺中區監理所
異  議  人
即受處分人  甲○○
上列異議人即受處分人因違反道路交通管理處罰條例案件，對於
交通部公路總局臺中區監理所於民國九十七年四月二十二日所為
之裁決（中監違字第裁六○－Ｇ七○Ａ一九五○二號裁決書），
聲明異議，本院裁定如下：
    主    文
異議駁回。
    理    由
一、原處分意旨略以：異議人即受處分人甲○○（下稱受處分人
    ）所有之車牌號碼一一○七－ＳＧ號自用小客車，於民國九
    十六年四月二十日十四時五十分許，在臺中市○○路與大業
    路口處，因「在多車道左轉彎，不先駛入內側車道」之違規
    ，經臺中市警察局交通警察隊依違反道路交通管理處罰條例
    第四十八條第一項第四款規定以中市警交字第六○－Ｇ七○
    Ａ一九五○二號違反道路交通管理事件通知單逕行舉發，並
    對受處分人戶籍地址寄送違規通知單及採證照片，因「招領
    逾期」遭退件，於九十六年六月十五日依規定辦理寄存送達
    ；嗣受處分人未於期限內到案，原處分機關遂於九十七年四
    月二十二日以中監違字第裁六○－Ｇ七○Ａ一九五○二號裁
    決書處罰鍰新臺幣一千八百元，並依道路交通管理處罰條例
    第六十三條第一項規定記違規點數一點，逾期則依裁決書處
    罰主文規定裁處，於法應無不合等語。
二、本件聲明異議意旨略以：受處分人未曾收到違規單，送達地
    址「臺中市○區○○路一八五號七樓之四」之大樓為獨立戶
    住戶及投資戶，屋主並未在該地出入居住，何任的重要文件
    都無人簽收，因巧於受處分人寄居戶籍，小孩就學市區，初
    次購車，戶籍也登記於此，當時購車時有註明交代登記通訊
    地址，但無奈並無紀錄，造成初次的違規交通罰單皆無任何
    通知，此信件置放於郵局視為送達，以致遲延未知罰單且過
    期裁處高額罰款，受處分人實感委屈，爰請求以最低罰鍰繳
    納云云。
三、按汽車駕駛人轉彎時，於多車道左轉彎，不先駛入內側車道
    者，處新臺幣六百元以上一千八百元以下罰款，道路交通管
    理處罰條例第四十八條第一項第四款定有明文；又違反前開
    規定，並依同條例第六十三條第一項第一款規定，記違規點
    數一點。次按對於違反道路交通管理處罰條例之行為，逕行
    舉發者，應按已查明之資料填註車牌號碼、車輛種類、車主
    姓名及地址，並於通知單上方空白處加註逕行舉發之文字後
    ，由舉發機關送達被通知人，違反道路交通管理事件統一裁
    罰標準及處理細則第十一條第一項第四款定有明文。再按處
    理違反道路交通管理事件，有關文書送達之程序，依行政程
    序法之規定，違反道路交通管理事件統一裁罰基準及處理細
    則第五條定有明文；且按送達，於應受送達人之住居所、事
    務所或營業所為之。但在行政機關辦公處所或他處會晤應受
    送達人時，得於會晤處所為之。應受送達人有就業處所者，
    亦得向該處所為送達；於應送達處所不獲會晤應受送達人時
    ，得將文書付與有辨別事理能力之同居人、受僱人或應送達
    處所之接收郵件人員。應受送達人或其同居人、受僱人、接
    收郵件人員無正當理由拒絕收領文書時，得將文書留置於應
    送達處所，以為送達；送達，不能依前二條規定為之者，得
    將文書寄存送達地之地方自治或警察機關，並作送達通知書
    兩份，一份黏貼於應受送達人住居所、事務所、營業所或其
    就業處所門首，另一份交由鄰居轉交或置於該送達處所信箱
    或其他適當位置，以為送達。前項情形，由郵政機關為送達
    者，得將文書寄存於送達地之郵政機關。寄存機關自收受寄
    存文書之日起，應保存三個月，行政程序法第七十二條第一
    項、第三項、第七十三條第一項、第三項、第七十四條分別
    定有明文。
四、經查：本件受處分人所有之車牌號碼號一一○七－ＳＧ號自
    用小客車，於上開時、地，因「在多車道左轉彎，不先駛入
    內側車道」之違規，經臺中市警察局交通警察隊以採證照片
    依法逕行舉發等情，有原舉發單位九十六年六月七日中市警
    交字第Ｇ七○Ａ一九五○二號舉發違反道路交通管理事件通
    知單附卷可稽，且為受處分人於異議狀所不爭執，是受處分
    人所有之前揭車輛確有上開違規之事實，應堪認定。再本院
    依卷內相關文件資料並查詢受處分人之戶籍登記資料，足徵
    上開舉發違反道路交通管理事件通知單，確係經原舉發單位
    依受處分人違規當時之戶籍地址即「臺中市○區○○路一八
    五號七樓之四」寄送無誤；而原舉發單位將上開舉發違反道
    路交通管理事件通知單委由郵政機關，以掛號方式郵寄送達
    至受處分人之前揭戶籍地址，因未獲會晤受處分人本人，亦
    無受領文書之同居人、受僱人或應受送達處所之接收郵件人
    員，即將該通知單寄存在送達地之臺中民權路郵局，並製作
    送達通知書二份，一份黏貼於應受送達人住居所門首，另一
    份置於該受送達處所信箱，以為送達等情，則有原舉發單位
    臺中市警察局九十七年四月十一日中市警交字第○九七○○
    二七○八○號函及所附臺中市警察局交通隊送達證書影本在
    卷可憑。且查上揭臺中市警察局交通隊寄存送達證書上本件
    送達人即郵政機關之郵務士於「未獲會晤本人亦無受領文書
    之同居人或受雇人，已將該送達文書並做送達通知書二份，
    一份黏貼於應受送達人住所、事務所或營業門首，一份置於
    應受送達人之信箱或其他適當之處所，以為送達」欄位勾選
    ，並蓋印郵務士之印章，則本件原處分機關，逕依違反道路
    交通管理事件統一裁罰標準及處理準則第五條及行政程序法
    第七十四條規定，將違規單暨採證照片寄存於送達地之郵政
    機關，並無違誤。是本件違規通知單暨採證照片，其送達程
    序於法核無不合，已於九十六年六月十五日生送達之效力。
    況交通違規件數繁多，送達不論係親自收受或寄存送達、甚
    或公示送達，如屬有效之送達，則受處分人之權益包括陳述
    意見之機會，業已受到保障，至於受處分人事實上是否知悉
    該公告或通知內容，則應由受處分人自行負責，要難令舉發
    機關負擔實際親告之通知義務，否則寄存或公示送達之法定
    送達方式，即形同具文。從而，受處分人之上開辯解，尚難
    謂可採。
五、綜上所述，本件逕行舉發違反道路交通管理事件通知單，其
    送達程序於法尚無不合，已生送達之效力；受處分人經合法
    送達後，未依指定應到案日期前到案，原處分機關爰依道路
    交通管理處罰條例第四十八條第一項第四款、第六十三條第
    一項第一款規定，裁處一千八百元罰鍰，並記違規點數一點
    ，逾期則依裁決書處罰主文規定裁處，於法並無不合，本件
    異議為無理由，應予駁回。
六、據上論斷，應依道路交通管理處罰條例第八十七條第二項，
    道路交通案件處理辦法第十九條，裁定如主文。
中    華    民    國    97    年    8     月    12    日
                  交通法庭    法  官   王世華
以上正本證明與原本無異。
如不服本裁定應於送達後五日內向本院提出抗告狀。
                              書記官   賴瓊珠
中    華    民    國    97    年    8     月    12    日


司法院資訊處製作；財團法人民間司法改革基金會備份。
